臺灣高等法院刑事判決　　　　　　　　 94年度上易字第221號
　　上　訴　人
　　即　被　告　甲○○
上列上訴人因詐欺等案件，不服臺灣宜蘭地方法院93年度易字第
378 號，中華民國93年12月20日第一審判決（起訴案號：臺灣宜
蘭地方法院檢察署93年度偵字第2344號），提起上訴，本院判決
如下：
    主  文
上訴駁回。
    事  實
一、甲○○係代客戶向金融機關申辦現金卡及信用貸款業務以賺
    取佣金之萬達國際企業有限公司（以下稱萬達公司，設於宜
    蘭縣冬山鄉○○路353號7樓）負責人兼管理部經理，民國92
    年4月起至7月間，其友人林豊昌因須資金週轉，乃以佣金為
    核准額度 10%之代價，委由甲○○向大眾銀行、中華商銀、
    泛亞銀行申辦現金卡，並順利取得該 3家銀行發行額度分別
    為新台幣（以下同） 4萬元、3萬元、3萬元之現金卡，林豊
    昌並依約將應付之佣金 1萬元付與甲○○。嗣林豊昌因再須
    資金週轉，遂再委託甲○○向金融機構辦理信用貸款，佣金
    同前約定即核准額度 10%，甲○○即因此代林豊昌分別向台
    新銀行、富邦銀行、台東中小企銀辦理信用貸款，92年10月
    8日，台新銀行及富邦銀行分別核准貸款額度為 30萬元、10
    萬元，甲○○乃與林豊昌先後前往上開 2家銀行辦理對保並
    領取金融卡（含密碼單）及存摺，貸款手續完成後，林豊昌
    即將富邦銀行提款卡及密碼單交由甲○○保管，作為將來給
    付信用貸款佣金之擔保，其後台東中小企銀亦順利核准貸款
    額度10萬元，詎甲○○明知台新銀行、富邦銀行及台東中小
    企銀核准信用貸款額度共計50萬元，其可向林豊昌收取之佣
    金為 5萬元，而其自92年10月10日起至同年月12日止，持林
    豊昌交付擔保之富邦銀行金融卡及提款密碼單，前後 7次，
    分別在自動提款機輸入密碼提領4千元、8千元、2千元、1萬
    元、3千元、1萬元、1千元，合計提領 3萬8千元後，僅可再
    提領佣金1萬2千元，竟意圖為自己不法之所有，於92年13日
    ，先後二次接續再持上開金融卡至富邦銀行羅東分行設置之
    自動提款機，並輸入密碼，使提款機辨識系統對真正持卡人
    之識別陷於錯誤，而以此不正方法再次提領現金3萬元、2萬
    8 千元，而逾越取得其可向林豊昌收取之佣金酬勞4萬6千元
    現金（9萬6千元減5萬元）。迄於93年2月初，為林豊昌持富
    邦銀行存摺前往富邦銀行羅東分行補登存摺時發現而報警查
    悉上情。
二、案經宜蘭縣警察局羅東分局報告台灣宜蘭地方法院檢察署檢
    察官偵查起訴。
    理  由
一、被告甲○○經合法傳喚無正當理由未到庭辯解，其於原審對
    於將告訴人林豊昌交其作為佣金擔保之上開富邦銀行金融卡
    及密碼單於上揭時間前後9 次至自動提款機輸入密碼提領上
    述金額之事實，固供承不諱，惟矢口否認有以不正方法利用
    自動付款設備取得他人財物之犯行，辯稱：其代辦告訴人林
    豊昌上開台新銀行、富邦銀行及台東中小企銀信用貸款，核
    准額度共計50萬元，告訴人林豊昌應付其之代辦佣金費用為
    核准額度20% 即10萬元，且告訴人林豊昌應付其代辦現金卡
    之佣金酬勞為核准額度15% 即1萬5千元，亦未給付，其在11
    萬5 千元佣金酬勞範圍內，自屬有權提領告訴人林豊昌現金
    云云。第一審選任辯護人則以告訴人林豊昌既有積欠被告佣
    金，復將金融卡及密碼單交付被告，顯係授權被告提領取用
    ，再者，告訴人林豊昌尚持有存摺、印鑑，本可自行領取卻
    不為之，直至過了三、四個月後，方去補登存摺才發現，同
    時亦自承有找到被告公司及員工，則若有爭議當會即時處理
    ，苟非同意抵充，不可能如此情理從事，不急於領款，亦未
    爭執；再由被告係分次分日提領，亦可見被告主觀上認該10
    萬元係其所有，並無不法所有之意圖等語置辯。
二、經查：
（一）告訴人林豊昌因須資金週轉而委託被告向大眾銀行、中華
      商銀及泛亞銀行辦理並取得現金卡額度共計10萬元，並已
      給付被告一成佣金酬勞即 1萬元，嗣再委託被告辦理信用
      貸款而因此取得台新銀行核貸額度30萬元、富邦銀行核貸
      額度10萬元、台東中小企銀核貸額度10萬元，佣金酬勞亦
      以核貸額度一成計算即 5萬元，而告訴人林豊昌為擔保其
      佣金酬勞之給付，即在取得富邦銀行金融卡及密碼單隨即
      交予被告作為擔保等情，業據告訴人林豊昌於警詢指訴及
      原審審理時證述綦詳。而被告在取得上開金融卡及密碼單
      後，自92年10月10日起至同年月13日止，於上開時間，前
      後 9次利用自動付款設備共提領告訴人林豊昌之存款9萬6
      千元乙節，亦據被告於警詢及原審審理時供述在卷，並有
      富邦銀行告訴人林豊昌帳戶提領款項明細表在卷可稽（見
      警卷第9頁、第10頁）。
（二）被告雖辯稱代辦佣金酬勞，前揭現金卡係核准額度15% 即
      1萬5千元、信用貸款則係20%即10萬元，合計11萬5千元，
      告訴人林豊昌均未給付，是其提領9萬6千元係在應得酬勞
      範圍內，其並無不法所有之意圖云云。惟查：
    1.告訴人林豊昌係先委託被告辦理上揭三家銀行現金卡，其
      後再委託被告辦理信用貸款，業據告訴人林豊昌指陳在卷
      ，而通常客戶委託萬達公司向金融機構申辦佣金酬勞在收
      到金融機構核撥之貸款金額後，即應將佣金付予萬達公司
      乙情，亦據萬達公司專員張秀君於原審審理時證述在卷，
      而被告係以為客戶辦理貸款業務之人，倘告訴人林豊昌前
      已辦妥之現金卡佣金酬勞未給付，被告應不可能再持續替
      告訴人林豊昌申辦信用貸款，是告訴人林豊昌指稱已給付
      現金卡佣金等語，應非虛偽，被告辯稱告訴人林豊昌現金
      卡佣金尚未給付，應無足採。至被告所提出之92年 3月萬
      達國際（客戶進行）＆進度報表一紙（見原審院卷第38頁
      ），雖該報表結案日期欄註明客戶林豊昌上揭現金卡款項
      未收，惟此為告訴人林豊昌否認在卷，且被告供稱該報表
      係自行製作，並未得告訴人林豊昌簽名肯認，而再依被告
      警詢時供稱告訴人林豊昌係92年7、8月間第一次前往萬達
      公司辦理大眾銀行現金卡（見警卷第 1頁反面）等語，則
      告訴人林豊昌既係92年7、8月間前往萬達公司委辦現金卡
      ，則萬達公司豈有可能在92年 3月間即建立告訴人林豊昌
      委辦檔案，該萬達公司報表記載內容之真實性，即非無疑
      ，自難憑據被告自行製作之該報表為被告有利之認定，已
      屬明確。
    2.萬達公司向銀行代辦貸款業務所收取客戶之佣金在銀行核
      准額度一成至二成間乙情，已據證人張秀君於原審審理時
      證述在卷，而告訴人林豊昌與被告係高中同學且相互熟稔
      ，亦為被告供述及告訴人林豊昌指述在卷，被告與告訴人
      林豊昌既屬相熟之同學，則被告豈有可能對告訴人林豊昌
      以最高佣金成數二成收取，被告所辯代辦佣金酬勞為核貸
      額度二成云云，與常理已屬有悖，已難遽採；再者，證人
      張秀君於原審審理時復證稱告訴人林豊昌曾因申辦之大眾
      銀行現金卡遲繳卡費而電話請託其代繳等語，參以被告於
      原審審理時供稱「事後決定收兩成，是因為林豊昌大眾銀
      行現金卡遲繳，經理找我催繳，所以我才決定收兩成」等
      語（見原審卷第74頁），已足認被告係因發現告訴人林豊
      昌遲繳大眾現金卡預借現金費用，始在未得告訴人林豊昌
      同意下，擅自決定將前揭信用貸款佣金酬勞從核貸額度一
      成調高至二成，並利用告訴人林豊昌交付擔保之富邦銀行
      金融卡及密碼單，而自92年10月10日起至同年月12日止，
      前後7 次在自動提款機提領4千元、8千元、2千元、1萬元
      、3 千元、1萬元、1千元後，復意圖為自己不法之所有，
      在逾越可得之佣金額度外，另於92年13日，先後二次接續
      利用自動提款設備提領現金3 萬元、2萬8千元無訛。至被
      告提出之前開萬達公司報表佣金欄雖載明告訴人林豊昌申
      辦台新銀行、台東企銀及富邦銀行為20% ，惟該報表並不
      足為被告有利之認定，已如前述，併予敘明。
（三）綜上，被告意圖為自己不法之所有，逾越可得之佣金額度
      外，而以不正方法由自動付款設備而取得告訴人林豊昌之
      現金之犯行，洵堪認定。
三、核被告所為，係犯刑法第339條之2 第1項以自動付款設備不
    法取得他人之物罪。被告在告訴人林豊昌應付之佣金 5萬元
    範圍內，雖多次擅自提領告訴人富邦銀行存款，惟 5萬元範
    圍內既屬被告應得之金額，則被告在 5萬元範圍內所為提領
    現金之行為，其主觀上應不具不法所有之犯意。而被告於92
    年10月8日先後二次提領3萬元、2萬8千元，逾越可得之佣金
    5 萬元額度外之所為，均係為達冒領告訴人林豊昌金錢目的
    所為之二次侵害行為，而此二行為係於密切接近之時間在相
    同地點實施，侵害同一法益，各行為之獨立性極為薄弱，依
    一般社會健全觀念，在時間差距上難以強行區分，在刑法評
    價上應以視為數個舉動之接續施行，合為包括之一行為予以
    評價，較為合理，是被告此部分犯行屬接續犯，應僅論以一
    罪（最高法院86年度臺上字第3295號判決參照）。原審適用
    刑法第339條之2第1項、第41條第1項前段，罰金罰鍰提高標
    準條例第 2條，審酌被告犯罪之動機、目的、手段，犯罪所
    生之損害，及犯罪後態度等一切情狀，量處拘役肆拾日，並
    諭知易科罰金之折算標準，經核認事用法均無不合，量刑亦
    屬允當。被告上訴未具理由，任意指摘原審判決不當，為無
    理由，自應駁回。又被告確有向上開銀行代辦告訴人林豊昌
    信用貸款且已核准，被告並無任何違背其任務之行為，且被
    告持有告訴人林豊昌交付之金融卡及密碼單，係供作擔保，
    並非為告訴人林豊昌處理事務，是公訴意旨認被告另涉有刑
    法第 342條之背信罪，即有未洽，惟因公訴意旨認此部分與
    前揭有罪部分，有方法結果之牽連關係，屬裁判上一罪，此
    部分爰不另為無罪之諭知，併予敘明。
四、被告經合法傳喚，無正當理由未到庭，爰不待其陳述，逕行
    判決之。
據上論斷，應依刑事訴訟法第368條、第371條，判決如主文。
本案經檢察官王安明到庭執行職務。
中　　華　　民　　國　　94　　年　　4 　　月　　7 　　日
                  刑事第十七庭審判長法　官  蘇  隆  惠
                                    法  官  施  俊  堯
                                    法  官  林  瑞  斌
以上正本證明與原本無異。
不得上訴。
                                    書記官  周  素  秋
中　　華　　民　　國　　94　　年　　4 　　月　　7 　　日
附錄本案論罪科刑法條全文：
中華民國刑法第339條之2第1項
　意圖為自己或第三人不法之所有，以不正方法由自動付款設備
  取得他人之物者，處3年以下有期徒刑、拘役或1萬元以下罰金
  。
